臺灣高等法院刑事判決　　　　　　　　94年度上訴字第3140號
上　訴　人　臺灣桃園地方法院檢察署檢察官
被　　　告　戊○○
　　　　　　　　　　現於臺灣新竹戒治所
上列上訴人因搶奪案件，不服臺灣桃園地方法院94年度訴字第74
8號，中華民國94年8月29日第一審判決（起訴案號：臺灣桃園地
方法院檢察署94年度偵字第491號），提起上訴，本院判決如下
：
    主  文
原判決撤銷。
戊○○共同意圖為自己不法之所有，而搶奪他人之動產，處有期
徒刑拾月。
    事  實
戊○○與另基於概括犯意之甲○○（所犯搶奪罪部分業經原審93
年度訴字第2134號判處有期徒刑1年6月確定），因缺錢購買毒品
施用，乃共同意圖為自己不法所有之犯意聯絡與行為分擔，於民
國93年7月13日上午10時30分許，駕駛由甲○○提供不詳人所有
之機車，由戊○○搭載甲○○，在桃園縣中壢市○○路與中正路
口，趁丁○○○不及防備之際，由甲○○下手奪取丁○○○手持
手提包一個（內含現金新臺幣二萬元、翡翠戒指一只、白金翡翠
項鍊一條、金融卡一張、信用卡六張、身分證、健保卡及摩托羅
拉牌行動電話一支），得手後加速逃逸，嗣於93年9月3日凌晨4
時30分許，為警循線查知上情。
    理  由
一、訊據被告戊○○矢口否認有搶奪犯行，辯稱：93年7月13日
    早上伊有與甲○○、甲○○友人及甲○○女友見面，甲○○
    有提議要行搶，但伊不敢，所以伊就載甲○○女友乙○○至
    其住處，接近中午時，甲○○打電話給伊，約在伊住處，甲○○有將搶奪之事告知伊，警詢時，伊毒癮發作，不知如何
    陳述云云。
二、
  (一)按被告以外之人於審判外之言詞或書面陳述，除法律有規
    定者外，不得作為證據。又被告以外之人於審判外之陳述，
    經當事人於審判程序同意作為證據，法院審酌該言詞陳述或
    書面陳述作成時之情況，認為適當者，亦得為證據。當事人
    、代理人或辯護人於法院調查證據時，知有第159條第1項不
    得為證據之情形，而未於言詞辯論終結前聲明異議者，視為
    有前項之同意，刑事訴訟法第159條第1項及第159條之5分別
    定有明文。查本件檢察官及被告戊○○對於證人即被害人丁○○○於警詢時之陳述，在本院準備程序中，就證據能力一
    節均表示無意見，且未於本案言語辯論終結前聲明異議，本
    院審酌丁○○○於警詢時之陳述係彼等於案發後就親身經歷
    之事實所為者，依渠等陳述作成時之情況，並不無適當之情
    形，自得為證據，合先敘明。
  (二)證人即被害人丁○○○對於前揭時、地於不及注意之際，被
    搶奪財物等事實，業據其於警詢及本院審理中指訴結證無訛
    ，且並明確指出搶奪其財物之犯人有2人，其中1人為甲○○
    等語（詳見臺灣桃園地方法院檢察署93年度偵字第13927 號
    卷第19頁，下稱偵查卷、本院卷第28至30頁），並有贓物領
    據及照片各一紙附卷可稽（同偵查卷第21、22頁）。
  (三)
  證人即共同被告甲○○於偵查中供承：與戊○○一起搶奪二
    件，一件是中正路與新明路口（即本案）等語（偵查卷第84
    頁），又供稱：「（問：新明市場搶案是否在中壢市○○路
    口，搶一位婦女皮包，皮包內有現金、證件及摩托羅拉手機
    ）是，這一件是我與戊○○一起搶的」（偵查卷第166 頁）
  證人甲○○於其被訴搶奪案件中（原審93年訴字第2134號）
    ，亦坦承與被告戊○○共同搶奪被害人丁○○○之財物等語
    （原審卷第8、21、22頁），並為原審法院判處有期徒刑1年
    6月確定，亦有原審該案判決書在卷可資佐證（原審卷第36
    至38頁）。
  證人甲○○於原審中稱：「（問：你究竟哪一次所講的才是
    真的？）我在警詢、偵查及我本案（93年1月19日所述）為
    實在。（問：檢察官問你與被告共搶奪幾次？）一次，他開
    車跟在我後面，後改稱：是被告騎車載我。（問：究竟為何
    ？）實際上是被告騎車載我。被告在警詢筆錄中稱他開車跟
    著我是不實在的。（問：當時乙○○是否有跟著去？）沒有
    。當時乙○○一直在我家」等語（原審卷第89、90頁）
  證人甲○○再證稱：「（問：本案被告有無在93年7月13日
    跟你一起搶奪被害人？）當天上午我跟戊○○身上沒有錢，
    毒癮發作要買毒品，我就自己先去偷一部機車，然後去他家
    找戊○○，由戊○○載我邊騎車邊找尋目標，後來我們經過
    市場就停下來我下車，戊○○在機車上等我，後來我看到攤
    位旁有三、四個婦人在聊天，她們將包包放在攤位上，我就
    下車行搶，搶了包包就跑回機車上車離開，那部我偷來的機
    車是在我租的中壢市住家樓下用我的機車鑰匙偷的。我們有
    搶二件，另外一件被害人都沒有報案，地點在龍東路上，是
    在這一件之前幾天搶的，幾天我不知道，那一次是由戊○○
    騎機車載我，看到婦女在路上走，我們騎車過去由我動手拉
    婦女的皮包行搶。本案我搶奪所得的手機我不知道是何廠牌
    。（問：你們在本案所搶被害人的皮包，是在攤位上搶的？
    如何跟戊○○分贓？）在攤位上搶走的，後來我們就騎到戊○○的住家的停車場分贓，現金大約壹萬多元我們一人一半
    ，手機、戒指、項鍊我拿走。（問：你本案於警詢、偵查有
    說被告有參與搶奪，為何於原審的時候翻供？）我在警詢、
    偵查都有供出被告跟我行搶，但是我在本院原審當證人的時
    候，被告在候審室跟我拜託不要講他，要幫他說沒有參與搶
    奪。阿平是另外一個人，不是本案跟我搶奪的人。乙○○是
    我女朋友，本案當天她住在我家，她根本都不知道。（問：
    是否因為戊○○告發你販毒，你才將戊○○供出他參與你一
    起搶奪？）我在地院作證的時候確實有這樣說，但是被告確
    實有跟我一起去行搶被害人丁○○○這一件搶案。如果被告
    不知道我有去行搶，為何他能夠說出我有行搶這件事，我去
    行搶的話，會自己一個人到處跟人家說我有去行搶嗎？（問
    ：你在市場攤位行搶的時候，是你下車後行搶？還是騎在機
    車上行搶？）我是下車後行搶，在跑回機車，當時機車停放
    的位置距離我5、6公尺。當時被害人就將皮包放在攤位上，
    被害人就座在皮包的旁邊跟人家聊天。（問：被害人在本院
    作證的時候，她說「她當時買東西要付帳的時候，打開皮包
    要付錢之際，就被人家騎機車開過去將我的皮包搶走」，你
    有何意見？）事實上不是如她這樣講的，我下車行搶的就是
    只有在市場這一件，這一件我在警察局的時候就有承認」（
    本院卷第50至52頁）
  依證人甲○○上開就其為共同被告及以證人身份所陳述之內
    容觀之，被告戊○○與甲○○確有共同搶奪被害人丁○○○
    之行為，亦核與證人丁○○○所稱該次被搶財物之犯人確有
    二人，甲○○為下手行搶之人，另一人騎乘機車之情節，大
    致吻合。
  (四)
  被告戊○○於警詢時陳稱：伊於（93年）7月13日有跟小四
    （甲○○）前往中壢市○○路與中正口，是小四（甲○○）
    剛開始時，有找伊要一同行搶，但伊因害怕，伊就跟他說伊
    不要，後來他就找另一人跟他行搶，則叫伊開車載他女友跟
    在後面云云（偵查卷第35、36頁）。
  被告戊○○於原審中陳稱：「93年7月13日我與甲○○、甲○○女友、他朋友在甲○○家中見面，他說他要跟他朋友一
    起去搶奪，他女友沒有人載，所以我開車載她在市區閒晃等
    他們。之後甲○○打電話給我，約在我家停車場見面，我就
    開車回去。當時時間快接近中午左右。之後我們就解散了」
    （原審卷第55頁）。
  雖被告戊○○再於本院審理中又翻稱：伊當時吸食毒品，警
    詢時害怕且頭腦不清楚云云，然被告戊○○因施用毒品為警
    查獲後，即配合警方誘捕證人甲○○到案等情，業據證人即
    查獲之警員丙○○於偵查中結證綦詳（偵查卷第131頁），
    證人丙○○又於本院證稱：「戊○○已經被我們查獲毒品三
    次，當時我事實就是這樣問筆錄，筆錄的記載都很實在」（
    本院卷第53頁），則被告戊○○於警詢時尚能陳稱證人甲○○涉有搶奪犯嫌，並向員警解釋其並未參與行搶，且能配合
    員警誘捕證人甲○○到案，顯見其警詢時精神狀態正常，則
    其所辯警詢時毒癮發作，神智不清，不知所述內容為何云云
    ，應屬卸詞。準此，依被告戊○○所述未參與搶奪被害人丁○○○之情節，前後供述不符，且共犯甲○○既邀同被告戊○○共同行搶遭受拒絕，豈會要求被告戊○○騎車搭載其女
    友（乙○○）尾隨在後，徒增犯行敗露之風險及逃逸不便之
    危險。被告戊○○所辯證人甲○○搶奪被害人丁○○○時，
    其僅「駕車搭載甲○○女友尾隨在後，並未行搶」云云，實
    甚與常情大相逕庭，而不足採信。至於證人甲○○於原審中
    雖證稱：伊在家有邀被告一起去行搶，但被告說他不敢云云
    （原審卷第87頁），或證稱：當天伊騎摩托車載我女友乙○○（桃園市○○○街二五五號三或四樓、六七年十一月十一
    日生）住去找被告。被告在他家中，伊跟他說可否先陪我女
    友一下，伊有跟被告說要去搶奪，他以為伊在開玩笑，伊請
    他先載伊女友，伊則去找另一位朋友「阿平」。然後伊就與
    阿平一起去搶。伊搶完後，就打電話給被告，被告說他還在
    他家云云（原審卷第85頁），惟此部分證言，在證人甲○○
    於原審詰問後，於當次庭訊中立即表示此部分所述並非實在
    ，並再證稱：「我從警訊偵查到我自己的案子所講的話都是
    真的。我今天開被告的案件，是因為想自己的案件已經判了
    ，才會說出不符實情的話」（原審卷第91頁），抑且，證人
    甲○○再於本院審理中證稱：「（問：你本案於警詢、偵查
    有說被告有參與搶奪，為何於原審的時候翻供？）我在警詢
    、偵查都有供出被告跟我行搶，但是我在本院原審當證人的
    時候，被告在後審室跟我拜託不要講他，要幫他說沒有參與
    搶奪。阿平是另外一個人，不是本案跟我搶奪的人。乙○○
    是我女朋友，本案當天她住在我家，她根本都不知道。（問
    ：是否因為戊○○告發你販毒，你才將戊○○供出他參與你
    一起搶奪？）我在地院作證的時候確實有這樣說（指被告戊○○未參與搶奪丁○○○部分），但是被告確實有跟我一起
    去行搶被害人丁○○○這一件搶案。如果被告不知道我有去
    行搶，為何他能夠說出我有行搶這件事，我去行搶的話，會
    自己一個人到處跟人家說我有去行搶嗎？」等語（本院卷第
    51頁）甚且，證人乙○○即甲○○之女友，雖於原審中之稱
    ：伊與甲○○自92年起迄於93年9月13日止為男女朋友關係
    ，伊與被告認識，然於93年7月13日上午10時，伊應該沒有
    與被告、甲○○在一起，因為伊通常都是睡到中午才會起床
    ，伊亦未曾至被告住處等語明確（原審卷第106、107頁），
    是被告戊○○所辯搶案發生時與郭女在一起云云有間，證人
    甲○○所證其與友人「阿平」共同搶奪丁○○○，被告戊○○與其女友乙○○在其住處云云，亦顯非實在，應屬事後迴
    護被告及勾串之詞。另證人甲○○於本院證稱：搶奪被害人
    丁○○○之現金財物僅一萬餘元及行搶當時被害人就將皮包
    放在攤位上，被害人就坐在皮包的旁邊與人聊天云云，與證
    人丁○○○於警詢及本院所證述被搶情節及其本人於原審被
    訴搶奪案中所自白之內容不符，容係偶有錯誤記憶所致，應
    認證人丁○○○所述手持皮包被搶為真。
  至於被告戊○○於警詢時陳稱：伊於（93年）7月13日有跟
    小四（甲○○）前往中壢市○○路與中正口，是小四（甲○○）剛開始時，有找伊要一同行搶，但伊因害怕，伊就跟他
    說伊不要，後來他就找另一人跟他行搶，則叫伊開車載他女
    友跟在後面云云（偵查卷第35、36頁），已如上述，但被告
    戊○○並無供承自已犯罪，僅係指出證人甲○○犯搶奪罪，
    尚與自首要件不符，併予敘明。
  (五)按被告或共犯之自白，不得作為有罪判決之唯一證據，仍應
    調查其他必要之證據，以察其是否與事實相符，刑事訴訟法
    第156條第2項定有明文。亦即我國刑事訴訟法於法定之證據
    方法上固然區別被告與證人兩種法定之供述證據方法。對於
    證人之陳述而可作為證據者，對其之證據價值並無任何限制
    ，委由法院自由判斷其證明力。對於被告之自白或不利於己
    之陳述則雖要求必須適用補強法則，而限於有補強證據者，
    始能肯認被告自白與不利供述之證據證明力，亦即對於被告
    之自白與不利於己之供述之證據價值予以法定之限制，有法
    定證據主義之味道，此觀前開刑事訴訟法第156條第2項之規
    定自明。是故最高法院歷來之判例亦均認為以被告之自白或
    不利於己之陳述，作為其自己犯罪之證明時，尚有虛偽之危
    險；以之作為其他共同被告之罪證時，不特在採證上具有自
    白虛偽性之同樣危險，且共同被告之自白或不利陳述，更難
    免有嫁禍他人，而為虛偽供述之危險。但若利用共同被告之
    自白，為其他共同被告之罪證時，只要此項不利之陳述，無
    瑕疵可指，且就其他方面調查，又與事實相符（本院按須有
    補強證據），即非不得採為其他共同被告犯罪事實之認定，
    最高法院20年上字第1875號、38年穗特覆字第29號、46年台
    上字第419號、73年台上字第5874號判例及87年台上字第352
    5號判決可資參照。足見，倘在特定案件中，如共同被告能
    因其對於他共同被告之不利供述獲得寬典或因為其於案件中
    之身分，或與他共同被告有利害之衝突，其證據價值固應由
    法院審慎斟酌，但若已有特別可信其對於他共同被告不利供
    述部分為真實之補強證據，即可以為斷罪之證據資料。而所
    謂補強證據，係指除該自白或不利於己之陳述本身之外，其
    他足資證明自白或不利於己之陳述所指之犯罪事實確具有相
    當程度真實性之證據而言，雖其所補強者，並不以犯罪事實
    之全部為必要，只須因補強證據與自白之相互利用，本於推
    理作用，在客觀上足以使人對該犯罪事實獲得確信之心證者
    ，即足當之。綜上各情參互以觀，足認證人即共同被告甲○○指稱與被告戊○○共同搶奪被害人丁○○○財物之事實，
    已有客觀上證人丁○○○、乙○○之證述事證得互為補強，
    而可認與事實相符，衡諸前揭說明，應可以採信。是足認被
    告戊○○確實有於上開時地與甲○○共同搶奪被害人丁○○○之財物犯行洵堪認定。至於證人甲○○雖曾證稱尚與被告
    戊○○共同搶奪另一名不詳姓名被害人之財物犯行，惟訊據
    被告戊○○堅決否認在卷，復查無其他證據足以證明被告戊○○同涉有此一搶奪犯行，復未經檢察官此部分予以起訴，
    自難遽認被告戊○○亦有此部分搶奪行為，附此敘明。
三、核被告戊○○所為係犯刑法第325條第1項之搶奪罪，其與甲○○間，有犯意聯絡及行為分擔，應論以共同正犯。原審未
    詳細勾稽，綜觀卷內事證詳予研求，遽為被告無罪之判決，
    核其認事用法顯有違誤，而無可維持。檢察官上訴意旨，指
    摘原判決不當，為有理由，應由本院將原判決撤銷改判。爰
    審酌被告之品行、素行、犯罪之動機、情節、犯罪後仍否認
    犯罪且未與告訴人和解賠償損害及其他一切情狀，判處如主
    文第二項所示之刑，以示懲儆。
據上論斷，應依刑事訴訟法第369條第1項前段、第364條、第299
條第1項前段、刑法第28條、第325條第1項判決如主文。
本案經檢察官林慶宗到庭執行職務。
中　　華　　民　　國　　94　　年　　11　　月　　 30 　日
　　　　　　　　　刑事第22庭審判長法　官  林堭儀
　　　　　　　　　　　　　　　　  法　官  宋  祺
　　　　　　　　　　　　　　　　  法　官  蔡明宏
以上正本證明與原本無異。
如不服本判決，應於收受送達後十日內向本院提出上訴書狀，其
未敘述上訴之理由者並得於提起上訴後十日內向本院補提理由書
（均須按他造當事人之人數附繕本）。
                                  書記官  陳建邦
中　　華　　民　　國　　94　　年　　11　　月　　 30 　日
附錄：本案論罪科刑法條全文
中華民國刑法第325條
意圖為自己或第 3 人不法之所有，而搶奪他人之動產者，處六月
以上五年以下有期徒刑。
因而致人於死者，處無期徒刑或七年以上有期徒刑，致重傷者，
處三年以上十年以下有期徒刑。
第 1 項之未遂犯罰之。
